臺灣高等法院高雄分院刑事判決　　　　 96年度上易字第773號
上　訴　人　臺灣高雄地方法院檢察署檢察官
被　　　告　乙○○
上列上訴人因被告妨害公務案件，不服臺灣高雄地方法院96年度
易字第492 號中華民國96年7 月12日第一審判決（起訴案號：臺
灣高雄地方法院檢察署95年度偵字第30745 號），提起上訴，本
院判決如下：
    主  文
上訴駁回。
    理  由
一、公訴意旨略以：被告乙○○於民國95年11月21日下午2 時55
    分，騎乘車牌PWW- 877號之機車，行經高雄市苓雅區○○○
    路與光華路口停等紅燈時，因未戴安全帽，遭在該處執行交
    通勤務之高雄市政府警察局苓雅分局民權路派出所警員甲○○、丙○○攔下，並示意乙○○停靠路邊欲告發交通違規，
    詎乙○○竟基於妨害公務之故意，非但拒絕停車受檢，並闖
    紅燈加速往前逃逸，甲○○、丙○○隨即驅車自後追趕，嗣
    乙○○逃至苓雅區○○街10巷口為甲○○發現時，竟未理會
    甲○○停車之要求，反朝甲○○方向衝撞，甲○○因此摔倒
    受有左膝挫傷瘀血之傷害（未據甲○○告訴），惟隨即爬起
    後將乙○○逮捕，因認被告涉犯刑法第135 條第1 項強暴妨
    害公務罪嫌等語。
二、按犯罪事實應依證據認定之，無證據不得認定其犯罪事實；
    又不能證明被告犯罪者，應諭知無罪之判決，刑事訟訴法第
    154 條第2 項、第301 條第1 項分別定有明文。次按認定犯
    罪事實所憑之證據，無論直接或間接證據，其為訴訟上之證
    明，須達於通常一般之人均不致有所懷疑，而得確信其為真
    實之程度者，始得據為有罪之認定，倘其證明尚未達到此一
    程度，而有合理之懷疑存在時，尚難為有罪之認定基礎（最
    高法院76年台上字第4986號著有判例可資參照）。
三、有關證據能力意見：
（一）證人即員警甲○○職務報告、交通事故談話紀錄表各1 紙
      ，均為審判外之傳聞書面，並無例外得為證據之情形，被
      告亦爭執此部分證據能力，依刑事訴訟法第159 條第1 項
      規定應均無證據能力。
（二）證人甲○○診斷證明書1 紙，為負責為診斷傷勢之醫師，
      依其所見所為之證明文書，核其本質，乃為被告以外之人
      於審判外之書面陳述，又雖為從事業務之人於業務上所製
      作證明文書，但既為針對本件個案所制作，尚難認合於刑
      法第159 條之4 第2 款所規定之得成為傳聞例外之業務文
      書，惟該文書之內容乃醫師基於專業知識、臨床診斷經驗
      所作成，且未敘述本件案發經過等事實，而具有相當之中
      立性，是其作成過程並無不適當之情形，應認有相當程度
      可信之特別情況，又與本件待證事實有相當之關聯性，依
      同法第3 款規定，應屬同法所認之特信性文書，而有證據
      能力。
四、公訴意旨認被告乙○○涉有妨害公務之罪嫌，主要係以證人
    即高雄市政府警察局苓雅分局民權路派出所警員甲○○、丙○○於偵訊之證述、甲○○上開傷勢診斷書為據。訊據被告
    乙○○固自承其未戴安全帽騎乘機車，行經高雄市○○○路
    與光華路口，嗣於林南街10巷口與甲○○所騎乘機車撞擊之
    事實，則堅決否認有何對依法執行職務之公務員施強暴脅迫
    之妨害公務罪嫌，辯稱：伊並無不服取締而闖紅燈加速逃逸
    之行為，亦不知員警有攔查及自後追趕之動作，是甲○○警
    員之機車突然闖出來，伊煞停不及才撞落警用機車後方車牌
    的，並非故意施強暴云云。
五、經查：
（一）被告乙○○於95年11月21日下午2 時55分許，騎乘PWW-87
      7 號重型機車，行經高雄市○○○路與光華路口，因未戴
      安全帽，遭員警甲○○、丙○○趨前盤問執行稽查職務時
      ，被告未予理會，拒絕受檢即行騎車離去，員警2人 自後
      尾隨欲攔停，嗣被告騎乘機車在林南街10巷街口因與員警
      甲○○警用機車發生擦撞始遭查獲，被告到案後經警舉發
      有未戴安全帽、不服稽查取締之違規等情節，業經證人甲○○於原審審理中證稱：「當日與丙○○一起執行巡邏勤
      務，於下午2 時45分許，在苓雅路、光華路口，發現被告
      騎乘機車未戴安全帽在我們前方2 公尺處等紅燈，就依法
      告知，並指揮被告靠邊停車受檢，但沒有鳴警笛，被告車
      頭一轉就闖紅燈離開，我沿光華路北向到林南街右轉，起
      先50公尺有鳴警笛，後來追不到就沒有，我因為看被告往
      東，認為應該是住那附近的人，才到林南街10巷口等。丙○○則分路從巷內追」等語（原審卷, 第127,138 頁以下
      ），核與證人丙○○於原審審理中證稱：「我當天跟甲○○執行巡邏勤務，發現被告沒有戴安全帽停等紅燈，甲○○起手勢要攔他盤查，被告看到我們後，就闖紅燈逃逸，
      我們在後尾隨，被告逆向從苓雅一路左轉光華路，右轉林
      德街再左彎入巷內騎，我騎車迴轉一路跟在被告後方，被
      告查覺也有回頭看，最後沒有追到，就放慢車速。當時是
      白天，均未開警笛。甲○○騎另一台機車在我後面，我不
      知道他從那邊追被告，後來甲○○說與被告發生車禍我才
      到林南街10巷現場」等語相符（同卷, 第173 頁以下），
      均已證述渠因發現被告未戴安全帽，經攔查指揮被告靠邊
      受檢，被告卻未停車受檢，反而逃避檢查趨車加速逃逸情
      節明確，並有高雄市政府警察局95年11月21日舉發違反道
      路交通管理事件通知單2 紙在卷可佐（舉發事由：未戴安
      全帽、不服取締）。足認本件因被告違反交通安全規則，
      員警甲○○、丙○○有依交通法規執行取締攔查之勤務行
      為，惟被告縱有此拒絕盤查而逕自駛離現場之行為，所為
      僅係違反道路交通管理處罰條例之不服稽查而逃逸，應科
      處罰鍰之行政不法行為，尚非對依法執行職務之警員施強
      暴脅迫妨害公務行為，公訴意旨認被告拒絕停車受檢且逃
      逸之行為乃係基於妨害公務之犯意而屬對執行職務公務員
      施強暴脅迫之妨害公務犯行，即屬誤會。
（二）公訴意旨認被告騎乘機車於林南街10巷口，與員警甲○○
      相遇後，有故意騎乘機車衝撞員警之施強暴行為，固據證
      人甲○○於審理、偵查時證稱：「我行至林南街遠遠發現
      被告，把機車停在林南街10巷巷口正中間東向等待被告攔
      停，定點等待約30秒後，看到被告沒有減速，車速約40公
      里，就指揮他停車，他仍直接衝撞過來，被告機車車頭撞
      到警用機車左後方懸掛車牌位置處，雖沒有撞到我，但導
      致我當場人、車向右側倒地，左膝可能是警用機車倒下時
      到受有傷害，另警用機車車尾凹陷，車牌掉落，發生事故
      後，即請交通大隊人員到場」等語（原審卷, 第127 頁以
      下；偵卷, 第20,39 頁），並提出診斷證明書、警用機車
      車損相片在卷為佐。
（三）被告對其與證人甲○○所騎警機車2 車在上開巷口碰撞發
      生交通事故，其所騎乘機車撞及警用機車尾端致車牌掉落
      ，亦不爭執，維否認當時已預見員警人車停待巷口處，而
      基於妨害公務之犯意，蓄意騎機車衝撞乙節，辯稱：當時
      伊機車行進中，甲○○之警用機車突然駛到路口，伊為了
      保護他，有偏斜車頭右轉刻意閃避，但閃避不及，其車左
      側意外撞落警車後車牌，並無故意衝撞，妨害公務之犯意
      等語。查，本件交通事故2 車撞擊點位置，係被告車號PW
      W-877 號機車車頭左側處撞上甲○○車號XX3-772 號警用
      機車後車牌處，致後車車牌掉落現場，而被告機車車前葉
      子板左側有明顯烤漆掉落新鮮白色刮痕等節，有現場照片
      、道路交通事故現場圖在卷可稽（原審卷, 第150,155 頁
      以下，現場圖「X 」記號表明撞擊位置），與被告所辯上
      開2 車撞擊情形相符，另證人即到場處理交通警察熊旭東
      亦證稱：「因值班警員通知車禍發生，我到場時，被告機
      車倒地，2 部警用機車直立於停在現場。因為只是輕微碰
      撞，我看不出明顯撞擊點」等語（原審卷, 第176 頁以下
      ），所證述被告及證人甲○○機車倒、立情形，亦核與照
      片所示情形相符（同卷, 第157 頁），其撞擊位置堪以認
      定。再者，警用機車除車牌掉落外，並無其他明顯車損情
      形，地面亦無刮地痕跡，輔以現場圖所示2 車行進路線或
      定點位置、方向，足認被告機車前方葉子板左側刮痕確實
      應係沿林南街10巷南向行進中，與甲○○在同街巷口西向
      東警用機車車牌發生碰撞而造成，依此撞擊位置、車損情
      形，足以判斷2 車應係發生擦撞，而非猛力衝撞所致。另
      證人甲○○雖另稱因目睹被告並未減速，伊將向前移動，
      才被撞到車尾，沒有被撞到腳等語（原審卷, 第140 頁）
      ，惟若證人之警用機車係遭被告機車直行故意衝撞，且被
      告並未為閃避動作，而以證人甲○○當時定點暫停車輛，
      側身擋道，並非行駛狀態，縱認其所稱之向前移動，依一
      般經驗，其於一瞬間頂多僅有些許（數公分）前移動作，
      而非行駛中之機車以快速離，是若被告執意以機車衝撞方
      式對警施強暴，其可輕易對準目標，並衝撞警用機車中段
      部位，而使警用機車發生嚴重撞擊毀損結果，焉可能會僅
      擦撞車尾車牌處。且若被告直行衝擊，被告機車主要車損
      位置應係車頭正前方部位，而非僅有左前側面葉子板產生
      刮痕而已，又被告機車當場倒地，且地面留有油漬痕跡，
      相對證人甲○○警用機車係直立地面，僅有車牌遺落地面
      ，並無其他車損或曾經倒地跡證，均如現場圖所示位置，
      有卷附現場照片、現場圖明白可示（原審卷, 第157 頁）
      ，若被告並未為閃避動作，警用機車遭其直接撞擊力道非
      小，應無可能保持暫停直立狀態，而僅有被告機車倒地情
      形。是以，證人甲○○之證詞與事證未符，被告辯稱：伊
      當場有將車頭向右偏斜，閃避證人機車，惟仍不及避免其
      機車左前側擦撞橫向在前警用機車尾致後車牌掉落，並非
      蓄意衝撞機車等語，與現場跡證較為相符，應堪採信。故
      依現場跡證及照片，尚難認被告係故意直接衝撞警用機車
      或員警，而遽認被告對執行職務之公務員及警用車輛有施
      強暴手段之故意。
（四）被告復辯稱：其係因2 車突然相遇，閃避不及而撞及警用
      機車乙節，查被告、證人甲○○所騎乘者，均為相同排氣
      量之重型機車，2 車自苓雅路、光華路口取締現場同時離
      開，而被告自知為警車自後追趕，其欲擺脫員警尾隨，車
      速依理應非緩慢，且被告亦自承其車速約有時速40公里乙
      節在卷（原審卷, 第187 頁），核與證人甲○○證述被告
      行車速度相符，另證人甲○○自後追趕被告係於途中抄他
      路攔截，期間亦會對行進路線、人車狀況妥為觀察、判斷
      ，耽擱行進時間，故2 車同時抵達本件肇事地點，亦與常
      理無違。再者，依被告事發前行進路線即林南街10巷巷道
      寬度僅約6 公尺，巷道旁亦有汽車停放，右前方巷口處確
      有守望相助亭，有卷附相片可佐（原審卷, 第113,157 頁
      ），則綜合上情研判，被告為顧及後方有警車追緝，行車
      時必較緊張且注意力分散，又行進間容因右前方守望相助
      亭遮蔽右前方視野視線，並未能預見證人甲○○之機車自
      林南街向東駛出，迨被告行至巷口，適證人之警用機車亦
      抵達現場，且被告因車速非慢，發現證人之機車橫停在前
      時，已煞停閃避不及，僅向右偏斜，因而仍撞及警車乙節
      ，堪以認定，是尚難認被告有故意衝撞警車之強暴行為。
（五）末衡酌被告當時僅係交通違規、不服接受稽查而逃逸之違
      反道路交通管理處罰條例之行政不法行為，並非重大犯罪
      或攜帶毒品、槍彈違禁物品之現行犯，其於發現警車攔阻
      在前，應非必要亦無可能故意以己之機車衝撞警車，如此
      不僅無法達到逃逸之目的，反將招致更嚴重之妨害公務犯
      罪結果，益徵被告應無直接對員警施以強暴之故意。
六、綜上所述，被告乙○○固有逃避警員舉發並騎機車加速逃逸
    之情形，惟尚難認被告係基於妨害公務之犯意，以騎機車衝
    撞之方式，直接針對執行職務之員警施強暴。準此，被告之
    行為尚難以刑法第135 條第1 項妨害公務之罪相繩。此外，
    本院復查無其他積極證據足認被告有公訴人所指之犯行，自
    屬犯罪不能證明，揆諸首揭說明，自應對被告為無罪之諭知
    。
七、原審詳酌而為被告無罪之判決，經核並無違誤，檢察官上訴
    意旨仍執陳詞，指摘原判決不當，上訴為無理由，應予駁回
    。
據上論斷，應依刑事訴訟法第368 條，判決如主文。
本案經檢察官孫小玲到庭執行職務。
中　　華　　民　　國　　96　　年　　9 　　月　　27　　日
                  刑事第一庭    審判長法  官  郭雅美
                                      法  官  張意聰
                                      法  官  莊崑山
以上正本證明與原本無異。
本判決不得上訴。
中　　華　　民　　國　　96　　年　　9 　　月　　27　　日
　　　　　　　　　　　　　　　　　　　書記官  邱麗莉
